【裁判字號】    97,審易,1303
【裁判日期】    970710
【裁判案由】    詐欺
【裁判全文】
臺灣高雄地方法院刑事判決            97年度審易字第1303號
公  訴  人  臺灣高雄地方法院檢察署檢察官
被      告  甲○○
上列被告因詐欺案件，經檢察官聲請以簡易判決處刑（97年度偵
字第2055號），本院認不宜以簡易判決處刑（97年度審簡字第88
4 號），改依通常程序審理後，判決如下：
    主  文
本件免訴。
    理  由
一、聲請簡易判決處刑意旨略以：被告甲○○明知目前國內社會
    上層出不窮之不法份子為掩飾渠等不法行徑，避免執法人員
    之追究及處罰，經常利用他人之電話、存款帳戶、印章、存
    摺、金融卡及密碼轉帳，以確保犯罪所得之不法利益並掩人
    耳目，因此，在客觀可以預見將自己金融帳戶提供他人使用
    ，可能幫助他人遂行詐欺取財之犯罪目的，竟仍以縱有人以
    其金融帳戶實施詐欺取財犯行，亦不違背其本意之幫助犯意
    ，於民國95年3 月6 日後某日，將其在中華郵政股份有限公
    司高雄草衙郵局開立之局號0000000 號、帳號0000000 號帳
    戶（下稱郵局帳戶）存摺、晶片卡及提款密碼提供予姓名、
    年籍均不詳之詐騙集團成員使用，而容任他人使用上開帳戶
    遂行犯罪。嗣該詐騙集團成員共同意圖為渠等不法所有之詐
    欺犯意聯絡，推由某姓名、年籍均不詳，自稱「錢惠美」之
    成年人，於95年3 月14日，撥打電話向乙○○佯稱其前所作
    之電腦問卷中二獎，獎金有港幣110 萬，惟須繳交律師見證
    費新臺幣（下同）1 萬6000 元 ，再加入成為會員始能領取
    獎金云云，致乙○○不疑有他而陷於錯誤，先後匯出15萬10
    00元，其中於95年3 月15日13時20分許，在臺灣中小企業銀
    行大安分行，匯款10萬5000元至上開甲○○郵局帳戶內，並
    旋遭詐騙集團成員分2 次提領。嗣乙○○發覺受騙，報警循
    線查獲，因認被告甲○○涉涉犯刑法第30條第1 項、第339
    條第1 項之幫助詐欺取財罪嫌等語。
二、按案件曾經判決確定者，應諭知免訴之判決，並得不經言詞
    辯論而為之，刑事訴訟法第302 條第1 款、第307 條分別定
    有明文。又訴訟上所謂一事不再理之原則，關於實質上一罪
    或裁判上一罪，亦均有其適用；連續犯係裁判上一罪，其一
    部分犯罪事實曾經判決確定者，其效力當然及於全部，故復
    將其他部分重行起訴或自訴者，亦應諭知免訴之判決，最高
    法院60年臺非字第77號、49年臺非字第20號判例意旨可資參
    照。又按檢察官聲請以簡易判決處刑案件，經法院審理後認
    定應為無罪、免訴、不受理或管轄錯誤判決之諭知者，應適
    用通常程序審判之，刑事訴訟法第451 條之1 第4 項第3 款
    、第452 條亦分別定有明文。
三、查被告甲○○前被訴於95年3 月14日至同年3 月17日間某不
    詳時間，在不詳地點，將其所有之在玉山銀行基隆分行申辦
    開立之帳號0000000000000 號帳戶存摺、提款卡及密碼等物
    ，提供予真實姓名年籍不詳之人及其所屬之兩岸詐欺集團成
    員使用。嗣上開詐欺集團成員取得甲○○所有之玉山銀行基
    隆分行帳戶後，共同意圖為自己不法之所有，基於詐欺取財
    之犯意，推由上開詐欺集團中某2 位成員，於95年3 月10日
    ，陸續撥打來電不顯示號碼之電話予呂謝金娥，佯稱呂謝金
    娥抽中臺中永樂家電公司抽獎第二獎港幣，折合新臺幣2 千
    多萬元，需陸續分段匯款所中獎之贈與稅金，始可兌換中獎
    金額云云，致呂謝金娥陷於錯誤，自95年3 月16日起，迄95
    年3 月21日止，依指示陸續匯款6 筆共246 萬5000元至上開
    詐欺集團成員所指定之帳戶，其中一筆9 萬元於95年3 月17
    日匯至甲○○所有之上開玉山銀行基隆分行帳號0000000000
    000 號帳戶內，旋遭提領一空。嗣經呂謝金娥察覺受騙，報
    警處理循線查悉上情始知受騙等節，所涉刑法第30條第1 項
    、第339 條第1 項之幫助詐欺取財犯行，業經臺灣高雄地方
    法院檢察署檢察官於96年12月25日聲請以簡易判決處刑，並
    經本院於97年1 月24日以97年度簡字第299 號判決判處有期
    徒刑3 月，於同年2 月25日確定，此有前開聲請簡易判決處
    刑書、本院刑事判決及臺灣高等法院被告全國前案紀錄表各
    1 份在卷可稽。又本件被告被訴之上開犯行與上開確定判決
    （下稱前案）部分之犯罪時間緊接，犯罪手法相似，而觸犯
    同屬幫助財產犯罪之罪名；且被告所有上開郵局帳戶及於前
    案所提供之玉山銀行基隆分行帳戶存摺、提款卡等物，既均
    遭犯罪集團使用作為詐欺取財犯罪之工具，顯見被告確係基
    於概括犯意而容任允許收購帳戶者，利用該等帳號、提款卡
    為犯罪之行為。是被告所為，既係基於概括犯意反覆為之，
    自屬連續犯，為裁判上一罪，依審判不可分原則，前案判決
    之效力，應及於全部犯罪事實（含本案聲請簡易判決處刑之
    事實在內）。從而，聲請人再就同一幫助詐欺取財之犯罪事
    實聲請簡易判決處刑，於97年3 月17日繫屬於本院，此有臺
    灣高雄地方法院檢察署97年3 月14日雄檢惟張97偵2055字第
    4423號函之本院刑事科收案戳記可資為憑，依審判不可分原
    則，應為前案確定判決之既判力效力所及，揆諸前開規定及
    說明，爰不經言詞辯論，逕行諭知免訴之判決。
四、據上論斷，應依刑事訴訟法第452 條、第302 條第1 款、第
    307 條，判決如主文。
中    華    民    國    97    年    7     月    10    日
                  刑事第十四庭  審判長法  官  陳玉聰
                                      法  官  李育信
                                      法  官  楊淑珍
以上正本，係照原本作成，證明與原本無異。
如不服本判決應於收受本判決後10日內向本院提出上訴書狀，並
應敘述具體理由，如未敘述上訴理由者，應於上訴期間屆滿後20
日內補提理由書狀於本院（均須按他造當事人之人數附繕本）「
切勿逕送上級法院」。
中    華    民    國    97    年    7     月    10    日
                                      書記官  蕭永同


司法院資訊處製作；財團法人民間司法改革基金會備份。
